【裁判字號】    98,訴,2690
【裁判日期】    980831
【裁判案由】    毒品危害防制條例
【裁判全文】
臺灣板橋地方法院刑事判決              98年度訴字第2690號
公  訴  人  臺灣板橋地方法院檢察署檢察官
被      告  甲○○
上列被告因違反毒品危害防制條例案件，經檢察官提起公訴（98
年度毒偵字第3876號、第4825號），嗣因被告就被訴事實為有罪
之陳述，本院告知被告簡式審判程序之旨，並聽取當事人之意見
後，裁定改由受命法官獨任依簡式審判程序進行，判決如下：
    主  文
甲○○犯如附表所示之罪，均累犯，各處如附表所示之刑。應執
行有期徒刑壹年陸月。
    事  實
一、甲○○前因竊盜案件，經本院於民國94年8 月30日以94年度
    易字第916 號判處有期徒刑1 年2 月，並於94年10月13日確
    定；復因施用毒品案件，經本院於95年3 月15日以95年度訴
    字第431 號判處有期徒刑8 月，並於95年4 月10日確定。嗣
    入監接續執行上開二罪後，於96年6 月26日假釋出監，並於
    96年7 月16日（起訴書誤載為同年10月17日）假釋期滿未經
    撤銷而以執行完畢論。
二、其前另因施用毒品案件，經本院裁定送觀察、勒戒後，因認
    無繼續施用毒品之傾向，而於87年11月3 日觀察、勒戒執行
    完畢釋放出所，並經臺灣板橋地方法院檢察署檢察官於同日
    以87年度偵字第16732 號、第21518 號、第22870 號不起訴
    處分確定。嗣其於上開觀察勒戒執行完畢釋放出所後之5 年
    內，復因先後多次施用毒品案件，分別經本院以90年度易字
    第1661號判處應執行有期徒刑1 年及以92年度簡字第2569號
    判處有期徒刑6 月確定，並均已執行完畢；其後又因施用毒
    品案件，經本院判處如前所述之罪刑確定在案。詎其猶不知
    悔改，竟又分別基於施用第一級毒品海洛因及施用第二級毒
    品甲基安非他命之犯意，於如附表所示之時間、地點，以如
    附表所示之施用方式，分別施用海洛因、甲基安非他命，嗣
    於如附表備註欄所示之時間、地點為警盤查或逮捕，且均採
    集其尿液送驗而查獲上情。
三、案經臺北縣政府警察局中和第二分局報告及臺北市政府警察
    局移送臺灣板橋地方法院檢察署檢察官偵查起訴。
    理  由
壹、程序方面：
    按本件被告甲○○所犯係死刑、無期徒刑、最輕本刑為3 年
    以上有期徒刑以外之罪，其於準備程序就前揭被訴事實為有
    罪之陳述，經法官告知簡式審判程序之旨，並聽取其與公訴
    人之意見後，本院認無不得或不宜改依簡式審判程序進行之
    處，爰依刑事訴訟法第273 條之1 第1 項、第284 條之1 ，
    裁定本件由受命法官獨任進行簡式審判程序，合先敘明。
貳、實體方面：
  一、訊據被告甲○○對於前揭犯罪事實均坦承不諱，本院復審
      酌：
    (一)查被告前因施用毒品案件，有如前揭犯罪事實欄所載經送
      觀察勒戒及觀察勒戒執行完畢釋放之紀錄，且有如前揭犯
      罪事實欄所載之論罪科刑及執行完畢之紀錄，此有臺灣高
      等法院被告前案紀錄表1 份在卷可按。是被告於涉本案之
      前，業曾因施用毒品案件，經送前揭觀察勒戒，嗣於前揭
      觀察勒戒執行完畢釋放後之5 年內，再犯前揭施用毒品之
      罪甚明。
    (二)次查，經警將被告先後二次遭查獲時所採之尿液送驗結果
      ，均係呈嗎啡及甲基安非他命陽性反應，此有警方所採尿
      液之編號姓名對照表、檢體委驗單、臺灣檢驗科技股份有
      限公司98年6 月15日編號UL/2009/60080 號濫用藥物檢驗
      報告、臺灣尖端先進生技醫藥股份有限公司98年6 月25日
      出具之濫用藥物檢驗報告各1 份在卷可稽。又查：
      1.海洛因施用入人體後水解還原成嗎啡，再循嗎啡之代謝
        方式排出體外，業據行政院衛生署藥物食品檢驗局以73
        藥檢壹字第030221號函說明綦詳，且尿液中能否驗出嗎
        啡陽性反應，與其投與量、投與途徑、採尿時間、個人
        體質及檢測方法之靈敏度有關，國外曾有文獻報導注射
        6 毫克之海洛因鹽酸鹽，其代謝物嗎啡之平均可檢出時
        限約為26小時，亦經行政院衛生署藥物食品檢驗局於81
        年9 月8 日以（81）藥檢壹字第8114885 號函釋明在案
        。
      2.甲基安非他命經口服投與後，約百分之70於24小時內自
        尿中排出，約百分之90於96小時內自尿中排出，由於目
        前國內尿液中甲基安非他命之檢驗僅為鑑定其是否呈陽
        性反應，尚未定其含量，且甲基安非他命成分之檢出與
        其投與方式、投與量、個人體質、採尿時間與檢測儀器
        之精密度等諸多因素有關，因此僅憑尿液中呈甲基安非
        他命陽性反應，並無法確實推算吸食時間距採集時間之
        長短，惟依上述資料推斷，最長可能不會超過4 日即96
        小時，此經行政院衛生署藥物食品檢驗局於81年2 月8
        日以（81）藥檢壹字第001156號函釋明在案。
      3.再者，前揭尿液檢驗報告載明係以ＧＣ／ＭＳ（即氣相
        層析質譜儀分析法）方法作為確認檢驗之方式，而該方
        法之原理係檢品經氣化後，通過層析管分離純化，再將
        純化後之成分循序送入質譜儀做個別鑑定。因質譜儀所
        測定之圖譜，在化學上被公認具有指紋特性，故可據以
        完全判定該檢品係為何種化合物。職是，台北榮民總醫
        院即認為若以氣相層析質譜儀（ＧＣ／ＭＳ）作藥物及
        其代謝產物之定性及定量分析，幾乎不會有偽陽性反應
        產生，此經該院於83年4 月7 日以83北總內字第3059號
        函釋明在案。
      4.準此而論，被告之尿液經以氣相層析質譜儀分析法檢驗
        ，既係呈嗎啡及甲基安非他命陽性反應，顯見被告應有
        在前揭犯罪時間施用海洛因及甲基安非他命之行為甚明
        。
    (三)綜上所述，被告前曾因施用毒品案件，經送前揭觀察、勒
      戒，而於前揭觀察、勒戒執行完畢釋放後，5 年內再犯施
      用毒品之罪，嗣後又為本件施用毒品犯行，事證應屬明確
      ，其犯行應堪認定。
  二、查海洛因、甲基安非他命分屬毒品危害防制條例第2 條第
      2 項第1 款所規定之第一級毒品及同條項第2 款所規定之
      第二級毒品，核被告所為，係犯毒品危害防制條例第10條
      第1 項施用第一級毒品罪及同條第2 項施用第二級毒品罪
      。被告持有毒品，復進而施用，其持有毒品之低度行為，
      為施用毒品之高度行為所吸收，均不另論罪。被告所犯上
      開四罪，犯意各別，且係分別為之，應予分論併罰。被告
      前有如犯罪事實欄所載之論罪科刑及執行完畢之紀錄，業
      如前述，其受有期徒刑執行完畢，於5 年以內故意再犯本
      件最重本刑為有期徒刑以上之罪，均為累犯，應依刑法第
      47條第1 項規定，各加重其刑。
  三、本院審酌被告施用毒品，足以戕害其身心，滋生其他犯罪
      ，惡化治安，嚴重損及公益，而被告前曾多次犯有施用毒
      品，且經觀察、勒戒執行完畢，竟再為本件施用毒品犯行
      ，顯見其不思悔改，自我控制能力亦顯不佳；惟另考量被
      告於犯後已能坦承犯行，而其施用毒品之行為於本質上係
      屬自我戕害行為，反社會性之程度應屬較低，兼衡其之犯
      罪動機、目的、智識程度非高及其家庭經濟狀況等一切情
      狀，酌情分別量處如主文所示之刑；且被告雖經論處施用
      第一、二級毒品四罪，但考量上情，被告所為固有不該，
      但仍非屬極為重大之犯罪，本院認於酌定其應執行刑時，
      自不宜失之過重，否則即有違反比例原則及罪刑相當原則
      之問題，爰本諸於此，定其如主文所示之應執行之刑，應
      屬適當，已足以用資懲儆。至本件固另經警扣得注射針筒
      1 支，但被告於偵查中業已陳明拋棄該等扣案物品（參見
      98年度毒偵字第3876號卷第28頁），是該扣案物品當已非
      被告所有，自無從併予宣告沒收，公訴意旨認應併予宣告
      沒收，即有所誤會。
據上論斷，應依刑事訴訟法第273 條之1 第1 項、第284 條之1
、第299 條第1 項前段，毒品危害防制條例第10條第1 項、第2
項，刑法第11條前段、第51條第5 款、第47條第1 項，判決如主
文。
本案經檢察官黃筵銘到庭執行職務。
中    華    民    國    98    年    8     月    31    日
                  刑事第七庭    法  官  陳信旗
┌─────────────────────────────────────────┐
│附表                                                                              │
├──┬──────────────┬─────┬────────┬────────┤
│編號│犯罪事實                    │罪名      │宣告刑、減得之刑│備註            │
├──┼──────────────┼─────┼────────┼────────┤
│一  │被告於民國98年5 月24日下午1 │施用第一級│有期徒刑十月    │於98年5 月24日下│
│    │時多許（起訴書誤載為同年月22│毒品      │                │午5 時45分許，在│
│    │日下午4 時許），在其臺北縣土│          │                │臺北縣土城市學享│
│    │城市○○路○段261 號10樓住處│          │                │街58號前，因其形│
│    │內（起訴書誤載為臺北縣中和市│          │                │跡可疑，為警盤查│
│    │連城路366 號2 樓），以注射針│          │                │，警方並採集其尿│
│    │筒注射海洛因之施用方式，施用│          │                │液送驗而查獲。  │
│    │海洛因1 次。                │          │                │                │
├──┼──────────────┼─────┼────────┼────────┤
│二  │被告於98年5 月24日施用前揭海│施用第二級│有期徒刑五月    │同上            │
│    │洛因前之同日下午某時，在前揭│毒品      │                │                │
│    │地點，以將甲基安非他命置入玻│          │                │                │
│    │璃球內燒烤，再吸食其煙霧之施│          │                │                │
│    │用方式，施用甲基安非他命1 次│          │                │                │
│    │。                          │          │                │                │
├──┼──────────────┼─────┼────────┼────────┤
│三  │被告於98年6 月9 日某時，在前│施用第一級│有期徒刑十月    │於98年6 月10日下│
│    │揭地點，以注射針筒注射海洛因│毒品      │                │午2 時30分許，警│
│    │之施用方式，施用海洛因1 次。│          │                │方持本院所核發之│
│    │                            │          │                │搜索票，至其左開│
│    │                            │          │                │住處執行搜索，並│
│    │                            │          │                │採集其尿液送驗而│
│    │                            │          │                │查獲。          │
├──┼──────────────┼─────┼────────┼────────┤
│四  │被告於98年6 月9 日施用海洛因│施用第二級│有期徒刑五月    │同上            │
│    │前之同日某時許，在前揭地點，│毒品      │                │                │
│    │以將甲基安非他命置於玻璃球內│          │                │                │
│    │燒烤，再吸食其煙霧之施用方式│          │                │                │
│    │，施用甲基安非他命1 次。    │          │                │                │
└──┴──────────────┴─────┴────────┴────────┘
以上判決正本證明與原本無異。
如不服本判決，應於判決送達後10日內敘明上訴理由，向本院提
出上訴狀 (應附繕本) ，上訴於臺灣高等法院。其未敘述上訴理
由者，應於上訴期間屆滿後20日內向本院補提理由書，「切勿逕
送上級法院」。
                                書記官  陳昭綾
中    華    民    國    98    年    8     月    31    日
附錄本判決論罪科刑之法條：
毒品危害防制條例第10條
    施用第一級毒品者，處6 月以上5 年以下有期徒刑。
    施用第二級毒品者，處3 年以下有期徒刑。


司法院資訊處製作；財團法人民間司法改革基金會備份。
